臺灣高等法院高雄分院刑事判決　　　　 94年度上易字第282號
上　訴　人　臺灣高雄地方法院檢察署檢察官
被　　　告　丁○○
上列上訴人因被告詐欺等案件，不服臺灣高雄地方法院93年度易
緝字第129 號中華民國94年4 月6 日第一審判決（起訴案號：臺
灣高雄地方法院檢察署91年度偵緝字第578 號、91年度偵字第17
183 號、92年度偵字第7103號），提起上訴，本院判決如下：
    主  文
原判決撤銷。
丁○○共同連續商業負責人，以明知為不實之事項，而填製會計
憑證，處有期徒刑貳年。未扣案如附表一、二所示簽帳單特約商
店聯共貳拾紙沒收。
    事  實
一、丁○○係位在高雄縣鳳山市○○街32號13樓B2「嘉韻鋼琴行
    」之實際負責人（登記名義負責人為徐尚賢），為商業負責
    人，與財團法人聯合信用卡中心簽定有刷卡機使用契約，並
    由其姪女洪玉盈（另案經檢察官提起公訴）負責操作刷卡機
    ，而共同基於填製不實會計憑證簽帳單、意圖為自己不法所
    有之概括犯意聯絡，連續：由丁○○於87年間在民生報刊
    登「消災、解厄、改運」之廣告，暗示其有幫人改運、增加
    財富之能力，適有甲○○（原名宋長興）因諸事不順，於87
    年4 月底某日，看見上開廣告，乃依其上記載聯絡方式與丁○○聯絡，丁○○竟向甲○○謊稱卜卦結果，因甲○○係遭
    女鬼附身，始會屢屢破財，若甲○○交付金錢由其保管，即
    可改運且不再破財，並由洪玉盈帶同甲○○至高雄縣澄清湖
    附近某別墅，向甲○○告知此別墅乃丁○○之產業，藉此表
    示丁○○財力雄厚，絕非假借算命騙財之人，以取信甲○○
    ，致甲○○陷於錯誤，自87年5 月3 日起至同年5 月20日止
    ，陸續交付計新臺幣（下同）22萬元予丁○○。丁○○再
    向甲○○佯稱認識台南一名法力高強之師父，可施以埋錢改
    運之法術（即將現金埋藏在地底下，以求發財之法術），數
    年後即可有上億元之財產，惟因甲○○無現金可供埋錢，丁○○乃提議以「假消費真刷卡」之方式換取現金，經甲○○
    同意後，丁○○、洪玉盈乃自87年4 月26日起至87年8 月18
    日止，在上開「嘉韻鋼琴行」，明知甲○○並未在「嘉韻鋼
    琴行」消費購買樂器或繳交學費，仍以甲○○所持有之中興
    銀行、花旗銀行、富邦商業銀行、中國信託銀行、中國國際
    商業銀行、中央信託局之6 張信用卡，由洪玉盈操作刷卡機
    刷卡消費，而填製具會計憑證性質之如附表一所示日期、金
    額之簽帳單21紙（均一式3 聯，分別為客戶存查聯、特約商
    店聯及聯合信用卡中心存查聯），合計刷卡金額49萬1,000
    元（詳細金額如附表所示），丁○○則持簽帳單聯合信用卡
    中心存查聯向上開發卡銀行請款，致上開發卡銀行陷於錯誤
    ，代墊如附表一所示刷卡金額予丁○○，而甲○○則以上開
    刷卡所得現金，供為埋錢之用。丁○○於87年9 月間，再
    向甲○○謊稱還要施以埋錢、奇門遁甲法術，致甲○○陷於
    錯誤，向國泰人壽公司借得7 萬元後，交由洪玉盈轉交丁○○。丁○○於87年10月間得知甲○○向板信商業銀行貸款
    40萬元，欲繳納上開信用卡刷卡費用，乃再向甲○○謊稱因
    甲○○會破財，所以手中不能保有錢財，錢財應由其保管，
    並會為甲○○代繳信用卡款項，致甲○○陷於錯誤，再於87
    年10月22日匯款33萬元予丁○○。嗣至88年5 月間，丁○○
    應允保管現金期限到期，惟丁○○遲未還款，且多方推託，
    並自88年底即避不見面，甲○○至此始知受騙。
二、丁○○與洪玉盈復基於同前填製不實會計憑證簽帳單、意圖
    為自己不法所有之概括犯意聯絡，由丁○○向戊○○佯稱認
    識一名道行高深、專為人埋錢施法改運之師父，可代戊○○
    請求該名師父埋錢作法，並幫戊○○卜卦算命，復出示報紙
    刊登之「聖卦、橫財」廣告及土地所有權狀供戊○○觀看，
    表示其本身財力雄厚，會幫人埋錢作法，僅意在廣結善緣，
    且所收之埋錢款項會簽發同額本票以為擔保，而洪玉盈則附
    合丁○○之詞，增加丁○○上開言詞之可信度，致戊○○信
    以為真，而自88年6 月間起至89年年底止，陸續交付現金或
    以同上「假消費真刷卡」換取現金方式，在上開「嘉韻鋼琴
    行」，以戊○○所持有之富邦商業銀行信用卡，由洪玉盈操
    作刷卡機刷卡消費，而填製具會計憑證性質之如附表二編號
    1 所示日期、金額之簽帳單1 紙（亦為一式3 聯），由丁○○或不知情之第三人操作刷卡機刷卡消費，而填製具會計憑
    證性質之如附表二編號2 所示日期、金額之簽帳單1 紙（亦
    為一式3 聯），合計刷卡金額18萬5,000 元（詳細金額如附
    表二所示），丁○○則持簽帳單聯合信用卡中心存查聯向上
    開發卡銀行請款，致上開發卡銀行陷於錯誤，代墊如附表二
    所示刷卡款項予丁○○，而戊○○則以上開刷卡所得現金及
    其原有現金合計360 萬2,500 元交付丁○○，供為埋錢之用
    ，丁○○則開立未載發票日及到期日，或僅載到期日之本票
    予戊○○收執。嗣至90年1 月間，因戊○○需款急用，乃向
    丁○○要求取回埋錢之現金，惟丁○○均藉詞推拖，復避不
    見面，戊○○至此始知受騙。
二、案經甲○○、戊○○訴由臺灣高雄地方法院檢察署檢察官偵
    查起訴。
    理  由
一、程序方面─
  (一)被告丁○○（以下簡稱被告）及檢察官於原審或迄本院言詞
    辯論終結前，就證人徐尚賢、齊思茜於偵訊中具結之陳述，
    是否具證據能力，均未聲明異議。本院參酌徐尚賢等2 人為
    「嘉韻鋼琴行」之職員，與本案並無直接利害關係，自無虛
    偽證述之必要，且其等陳述並無何顯不可信之情況，依刑事
    訴訟法第159 條之1 第2 項規定，徐尚賢等2 人於偵查中向
    檢察官所為之陳述，得作為證據。
  (二)共犯洪玉盈於台灣高雄地方法院93年度易字第1281號案件所
    為之陳述，為審判外向法官所為之陳述，依刑事訴訟法第15
    9 條之1 第1 項規定，得為證據。
  (三)被告及檢察官於原審或迄本院言詞辯論終結前，均未爭執告
    訴人李家翔、戊○○、丙○○、乙○○、呂美照於偵查中之
    陳述，是否具證據能力，亦未聲明異議。惟李家翔、戊○○
    、丙○○、乙○○等4 人於94年1 月22日或94年3 月22日原
    審審理時，均以證人身分具結，並接受交互詰問，對被告行
    使對質、詰問之防禦權利未予剝奪；又李家翔等5 人於偵查
    中之陳述，亦無何顯不可信之情況。是本院認李家翔等5 人
    於偵查中之陳述，均具證據能力（至於證明力之強弱，則屬
    另一問題）。
二、認定犯罪事實所憑證據及理由─
  (一)訊據被告固坦承為「嘉韻鋼琴行」負責人，並有刊登卜卦之
    報紙廣告，且於附表一所示時間，在甲○○未購買樂器或繳
    交學費情形下，以「假刷卡真消費」方式，向附表一所示銀
    行請款，及甲○○曾交付22萬元、33萬元、7 萬元等款項，
    又戊○○曾交付360 萬2500元之事實（見原審易緝卷第48至
    50、220 頁不爭執事項，本院卷第28、30頁），惟矢口否認
    有填製不實會計憑證、詐欺取財犯行，於本院或原審辯稱：
    「這些是債務糾紛，伊與李家翔、戊○○都有借貸關係。伊
    並未向甲○○說要幫他改運，也沒有說女鬼纏身，因為甲○○缺錢，所以刷卡消費，由伊向銀行請款，再把刷卡錢給甲○○。戊○○樊於88年6 月至89年底有拿360 萬2500元給伊
    ，但這是借貸，並無改運、埋錢之事，如果伊要騙戊○○，
    時間不會長達2 年，本票是伊向戊○○借錢所開。洪玉盈是
    在『嘉韻鋼琴行』上班，擔任總務，她知道甲○○沒有消費
    ，但仍操作刷卡機，讓甲○○刷卡，但伊向甲○○、戊○○
    借錢的事，洪玉盈均不知情」云云。
  (二)經查：
  1.被告為「嘉韻鋼琴行」負責人，洪玉盈則負責刷卡機操作業
    務，業經被告供明在卷（見原審易緝卷第216 頁，本院卷第
    28頁），復經證人即「嘉韻鋼琴行」登記名義負責人徐尚賢
    於偵查中證述：「伊並不是『嘉韻鋼琴行』負責人，但曾在
    『嘉韻鋼琴行』擔任維修工作。洪玉盈是『嘉韻鋼琴行」會
    計，店中刷卡機都是洪玉盈操作，因為丁○○不會操作刷卡
    機」等語在卷（見91偵緝578 號卷第74、75頁），及證人即
    「嘉韻鋼琴行」鋼琴教師齊思茜於偵查中證述：「伊曾在『
    嘉韻鋼琴行』教鋼琴。『嘉韻鋼琴行』負責人是丁○○，洪
    玉盈是鋼琴行的會計，店中刷卡機是洪玉盈在操作」等語明
    確（見91偵緝578 號卷第76頁）。足認被告為「嘉韻鋼琴行
    」負責人，洪玉盈則負責刷卡機之操作。
  2.上開甲○○因被告告以埋錢作法為由，而將現金22萬元、7
    萬元、33萬元，及以「假消費真刷卡」方式取得之49萬1,00
    0 元，交付被告或洪玉盈之事實，業據證人即告訴人甲○○
    於偵訊、原審陳（證）稱：「87年4 月伊看到民生報刊登可
    以消災解厄改運的廣告，伊到鳳山市○○街32號丁○○的鋼
    琴行，丁○○說她能通靈，並說伊有女鬼附身、破財，錢要
    歸她保管，伊隔天就領了22萬元給丁○○，後來還有刷卡、
    丁○○說錢要拿去台南山上做奇門遁甲埋在地下，幾年後變
    成好幾億元，伊還有向國泰人壽借7 萬元，另外還有匯32萬
    元（應為33萬元之誤）給丁○○」、「伊有刷卡，但實際上
    在鋼琴行並無消費，由洪玉盈操作刷卡機，洪玉盈也知道伊
    並未消費，且還向伊說丁○○很有錢，並拿土地權狀給伊看
    ，陪伊去領22萬元，又帶伊去澄清湖附近看一棟房子，說是
    丁○○的」、「丁○○卜卦，說伊女鬼附身，要伊將積蓄拿
    出來給她保管，否則錢會被人拐走，刷卡是為了要埋錢作法
    ，每次都是丁○○叫洪玉盈刷卡，伊再簽名，洪玉盈知道伊
    並未買樂器，以信用卡共刷了49萬1,000 元。洪玉盈有帶伊
    去看一棟別墅，說那是他們的」等語在卷（見90發查41 72
    號卷第3 、4 、23、24頁，原審易緝卷第299 至303 頁），
    並提出如附表一所示簽帳單客戶存查聯影本21紙（見原審易
    緝卷第129 頁證物袋）、87年10月12日匯款33萬元匯款申請
    書影本、板信商業銀行面額40萬元本票、國泰人壽保險股份
    有限公司金額7 萬元之保險貸款明細表、八卦圖影本、甲○○在華南商業銀行、臺東區中小企業銀行之綜合存款存摺影
    本各1 紙為證（見90發查4172號卷第30至35頁）；復有甲○○申請如附表一所示中央信託局等6 家金融機構信用卡之相
    關申請資料在卷可憑（見原審易緝卷第252 至282 頁）；且
    被告於原審亦自承：「宋長興並沒有真的買樂器或繳學費，
    洪玉盈也知道宋長興沒有真的消費而刷卡」等語（見原審易
    緝卷第143 頁），及共犯洪玉盈於另案陳稱：「伊確實有幫
    甲○○刷卡」等語（見原審卷第344 頁背面）；又參酌甲○○既需以向國泰人壽公司、板信商業銀行貸款，來繳付信用
    卡卡費，或以「假消費真刷卡」之方式取得現金，則衡情李
    家翔何來多餘款項可供借予被告。足認被告確有以女鬼附身
    、埋錢等靈異事跡，誘使李家翔交付上開款項，而洪玉盈則
    係在旁鼓吹，以堅定李家翔之信念，並負責刷卡機之操作事
    宜。
  3.上開戊○○因被告告以埋錢施法改運為由，而陸續將含「假
    消費真刷卡」方式取得之刷卡金額在內之360 萬元2500元交
    付被告之事實，業據證人即告訴人戊○○於偵訊、原審分別
    陳（證）稱：「伊都是將錢交給丁○○處理，是丁○○說要
    作法，但伊未見過那位師父，伊也未向丁○○借過錢」、「
    伊88年在百貨公司認識丁○○，丁○○說她是做好事結善緣
    ，單純埋錢作法，不收費用，並拿出土地所有權狀取信伊。
    丁○○說錢要埋在台南2 年，伊的錢有些是匯款，有些是拿
    現金給丁○○，丁○○將錢交給洪玉盈，說洪玉盈是會計，
    要記帳；洪玉盈扮演的是起鬨的角色，與丁○○一搭一唱埋
    錢作法、卜卦的事，都在旁邊鼓吹」等語明確（見90發查65
    3 號卷第23、24頁，91偵緝578 號卷第45頁，原審易緝卷第
    304 至306 頁），並提出發票人為丁○○之本票影本29紙（
    見90偵13210 號卷第5 至9 頁）、匯款人為戊○○之88年6
    月30日匯款9 萬元、同年7 月6 日匯款3 萬5000元、7 月23
    日匯款6 萬元之中興商業銀行之匯款單樊影本3 紙、丁○○
    簽發之同額本票影本3 紙、丁○○彰化商業銀行88年9 月14
    日7 萬元存款存根聯影本及發票人為丁○○之同額本票影本
    各1 紙、卜卦六合彩對照表影本1 紙、聯合報「聖卦、橫財
    」廣告影本3 紙（見90發查653 號卷第63至66、73至76頁）
    、手寫之卜卦影本2 紙、如附表二所示簽帳單客戶存查聯、
    聯合信用卡中心存查聯影本各1 紙、丁○○名片1 紙（見91
    偵緝578 號卷第98至100 頁）「嘉韻鋼琴行」招生廣告（原
    審易緝卷第227 至230 頁）等為證；且被告於原審供稱：「
    360 萬2500元確實是伊向戊○○講要埋錢作法，戊○○才會
    陸續交付，但錢都被徐志隆拿去大陸投資倒光了，戊○○詐
    欺取財部分伊認罪」、「伊承認有詐欺戊○○」等語（見原
    審易緝卷第216 、143 頁）；又共犯洪玉盈於另案供稱：「
    伊於88年7 、8 月間已經離職」等語（見原審卷第348 頁背
    面），並參酌洪玉盈係負責「嘉韻鋼琴行」之刷卡業務等情
    。足認被告確有以埋錢作法之靈異事跡，誘使戊○○交付上
    開款項，而洪玉盈則係在旁鼓吹，以堅定戊○○之信念，並
    負責如附表二編號1 之刷卡事宜。
  4.至於被告另陳稱：「伊與甲○○、戊○○的事，洪玉盈均不
    知情，洪玉盈也沒有在旁幫腔」云云（見原審易緝卷第243
    頁）。惟洪玉盈在被告詐欺甲○○、戊○○過程中，或帶同
    甲○○前往澄清湖某處看別墅，或在旁鼓吹、唱和等情，經
    甲○○、戊○○陳（證）述明確，業如前述，且洪玉盈負責
    「嘉韻鋼琴行」之刷卡業務，並自承曾為甲○○刷卡等情，
    亦如前述，足認洪玉盈就被告本件犯行，確有參與，被告上
    開陳述，係迴護洪玉盈之詞，不足採信。
  5.另被告以其罹患精神分裂症，聲請本院指定辯護人，並提出
    診斷證明書1 紙為證（見本院卷第33頁）；惟被告於本院調
    查及審理程序中，就所提問題，均對答如流、條理分別，且
    經原審依職權將被告送往高雄市立凱旋醫院鑑定結果：「依
    整體精神病況、精神病理現象、犯案過程觀之，丁○○犯案
    當時精神狀況，難認有達精神耗弱、心神喪失之程度」，有
    該醫院93年12月21日高市凱醫成字第0930007319號函及所附
    精神鑑定書在卷可憑（見原審易緝卷第128 至139 頁），自
    無刑事訴訟法第31條第1 項規定之適用。
  6.被告另聲請傳訊證人葉瓊惠，以證明甲○○、戊○○係串供
    誣陷被告，惟被告曾自承以埋錢作法詐騙洪資蘭，並曾向李
    家翔收取款項，均如前述，且甲○○、戊○○交付款項之過
    程並不相同，縱甲○○、戊○○因被告有上開行為，而共商
    提出告訴之事，亦難認係串供誣陷，自無傳訊葉瓊惠之必要
    ，附此說明。
  (三)綜上所述，被告上開辯解均為事後圖卸刑責之詞，不足採信
    ，本件事證已明，被告犯行洵堪認定。
三、論罪及撤銷改判之理由─
  (一)按商業會計法第14條規定：「會計事項之發生，均應取得或
    給與足以證明之會計憑證」，同法第11條第1 項復規定：「
    凡商業之資產、負債或業主權益發生增減變化之事項，稱為
    會計事項」，又同法第15條亦規定：「商業會計憑證分為原
    始憑證與記帳憑證二類，原始憑證係指證明事項之經過，而
    為造具記帳憑證所根據之憑證；記帳憑證謂證明處理會計事
    項人員之責任，而為記帳所根據之憑證」。經查，以信用卡
    刷卡消費，特約商店必須製作簽帳單一式3 聯，由刷卡人於
    其上簽名認證後，特約商店除將其中一聯交由刷卡人收執，
    一聯持向財團法人聯合信用卡處理中心或發卡銀行請款外，
    另一聯則由特約商店留存作為內部憑證，再憑以製作記帳憑
    證並登入帳簿，於此簽帳單乃足以證明會計事項發生之會計
    憑證。是被告為「嘉韻鋼琴行」之實際負責人，以「假消費
    真刷卡」之方式取得現金，及詐騙甲○○、戊○○款項，係
    犯商業會計法第71條第1 款商業負責人以明知為不實之事項
    ，而填製會計憑證罪，及刑法第339 條第1 項詐欺取財罪。
    被告與洪玉盈就上開2 罪（洪玉盈部分，不包括如附表二編
    號2 所示刷卡部分），有犯意聯絡及行為分擔，為共同正犯
    。被告以明知為不實之事項，而填製會計憑證，及詐欺取財
    犯行，均時間緊接，手法相同，分別觸犯構成要件相同之罪
    名，顯均係基於概括犯意而為，均為連續犯，均依刑法第56
    條之規定論以一罪，並均加重其刑。被告所犯上開2 罪，有
    方法、目的之牽連關係，依刑法第55條規定，從一重之商業
    會計法第71條第1 款之罪處斷。公訴人於起訴書中，就甲○○部分，已記載被告有「假消費真刷卡」之行為，僅漏載商
    業會計法第71條之條文，自應認就此部分已提起公訴；又公
    訴人雖未就戊○○部分，起訴被告亦有如附表二所示「假消
    費真刷卡」之行為，惟此部分與上開甲○○部分之「假消費
    真刷卡」，有連續犯之裁判上一罪關係，本院自得併予審理
    。被告行為後，商業會計法雖於89年4 月26日修正公布，惟
    第71條並未修正，自無新舊法比較之必要，附此說明。
  (二)原判決認被告有詐欺取財行為，予以論罪科刑，固非無見。
    惟：原判決就被告「假消費真刷卡」之行為，漏未認定被
    告另犯商業會計法第71條第1 款之罪。被告另有如附表二
    所示「假消費真刷卡」之行為，原判決漏未審理，均有未洽
    。檢察官以原判決就被告「假消費真刷卡」之行為，漏未認
    定犯商業會計法第71條第1 款之罪，提起上訴，為有理由，
    且原判決另有上開違誤之處，自應由本院將原判決撤銷改判
    。
四、科刑及沒收之理由─
  (一)爰審酌被告以埋錢作法、改運為由，詐騙李家翔、戊○○之
    金錢，惡性非輕，並利用「假消費真刷卡」之方式，向發卡
    銀行詐財，助長社會不法使用信用卡之歪風，又詐得之款項
    非少，犯後復猶飾詞卸責，未見悔意，惟其罹患有精神分裂
    症，業如前述，身體健康狀況非佳等一切情狀，量處有期徒
    刑2 年。
  (二)如附表一、二所示簽帳單一式3 聯中之特約商店聯23紙，為
    供被告犯罪所用之物，並為被告所有，雖未扣案，惟無證據
    證明業已滅失，依刑法第38條第1 項第2 款規定宣告沒收。
    至於另2 聯之客戶存查聯、聯合信用卡中心存查聯，分別屬
    甲○○、戊○○所有，或已向聯合信用卡中心請款而附入相
    關金融機構帳冊內，均已非被告所有，自不予宣告沒收。
五、被告前於85年6 月至同年8 月間，以不實師資詐騙學費之行
    為，經本院於87年6 月11日以87上易字第1254號案詐欺取財
    罪判處有期徒刑3 月、緩刑3 年確定，有該案判決書在卷可
    憑（見本院卷第62至65頁），惟該案被告施用詐術之手法與
    本件不同，復與本件相隔近2 年，尚難認有連續犯之裁判上
    一罪關係，併此說明。
六、對其他公訴事實之判斷─
  (一)公訴意旨另以：被告丁○○於83年間，與洪玉盈共同基於為
    自己不法所有之概括犯意聯絡，佯向告訴人丙○○表示所經
    營之珠寶買賣生意利潤豐厚，遊說丙○○共同出資，並承諾
    1 年後將給付丙○○4 成紅利，丙○○不疑有他，遂自83年
    6 月10日起至同年7 月25日止，陸續交付投資款860 萬元予
    被告。後於85年10月間，被告又向丙○○、告訴人即丙○○
    之母乙○○、告訴人即乙○○之友人呂照美，佯稱需繳交手
    續費，始能領取已匯入其帳戶之珠寶買賣所得，丙○○等人
    為求順利取回利潤，乃在洪玉盈之陪同下，陸續自86年4 月
    20日起至87年5 月18日止，分別匯款計195 萬元予被告。詎
    被告於取得款項後，非但未分給利潤，且迄未返還投資款項
    或借款，屢經追索均置之不理，始知受騙，因認被告另涉有
    此部分詐欺取財罪嫌云云。
  (二)按犯罪事實應依證據認定之，無證據不得推定其犯罪事實，
    刑事訴訟法第154 條第2 項定有明文。按認定不利於被告之
    事實，須依積極證據，苟積極證據不足為不利於被告事實之
    認定時，即應為有利於被告之認定，更不必有何有利證據；
    且被告否認犯罪所持之辯解縱屬不能成立，仍非有積極證據
    足以證明其犯罪行為，不能遽為有罪之認定（最高法院30年
    上字第816 號判例參照）。訊據被告堅決否認有此部分詐欺
    取財犯行，於原審及本院辯稱：「伊並沒有經營珠寶生意，
    沒有收受丙○○860 萬元。丙○○等人有匯款至伊帳戶，是
    因他們欠伊錢，他們還欠伊300 多萬元，86、87年間，丙○○、乙○○匯款是要還款。又呂照美欠丙○○錢，丙○○說
    那筆47萬元要還伊，且因伊等也要到台北玩，所以才到台北
    華信銀行匯款」等語。
  (三)經查：
  1.丙○○、乙○○雖指訴因被告於83年間與洪玉盈共同以所經
    營之珠寶買賣生意利潤豐厚，遊說丙○○出資，並將給付4
    成紅利，乃自83年6 月10日起至同年7 月25日止，陸續交付
    現金860 萬元予被告等情；惟丙○○、乙○○就高達860 萬
    元之投資，竟未向被告索取任何單據或投資證明，實難想像
    ，則丙○○、乙○○是否有投資珠寶生意860 萬元，已屬有
    疑。
  2.丙○○、乙○○固指述自86年4 月20日至86年4 月28日計匯
    款124 萬元，再於87年5 月18日匯款25萬元，合計匯款149
    萬元予被告，供為領回珠寶生意匯款所需之手續費；惟丙○○、乙○○既於83年間已交付860 萬投資款均能未回收，何
    以於2 、3 年後之86年間，只因被告片面、無任何憑據或擔
    保之情況下，即再度陸續匯款124 萬元，甚且在1 年後之87
    年5 月18日，在仍未取回任何款項情形下，再度匯款25萬元
    予被告，均屬可疑；又參酌丙○○自承為銘傳大學國貿系畢
    業，在其兄長開設之「康勝實業公司」掛名總經理，實際上
    擔任會計一職，有銀行來往經驗，且曾詢問過的銀行人員，
    均表示國外匯款毋需如此高額之手續費（見原審易緝卷第18
    0 頁）。顯見丙○○、乙○○此部分指訴有重大瑕疵可指，
    並與常情有違。
  3.被告固不否認有收受47萬元之匯款，惟辯稱係丙○○清償借
    款之用。依告訴人王呂美於偵查中陳稱：「丁○○說她無錢
    可繳手續費，因她是丙○○的朋友，伊想丁○○不會騙伊，
    因此於87年2 月15日交付47萬元」（見91他2713號卷第38頁
    背面），而丙○○則於偵查中陳稱：「呂照美是伊媽媽的朋
    友，因伊沒錢繳手續費，她才拿錢出來周轉，呂照美不是投
    資者」等語（見偵91他2713號卷第37頁背面），則呂照美係
    因丙○○、乙○○之求助而匯款，或因被告遊說投資而匯款
    ，已屬有疑；且被告一再辯稱與丙○○、乙○○間有資金借
    貸關係，並提出彰化商業銀行支票影本6 紙（發票人為乙○○、面額為100 萬元支票1 紙，面額為20萬支票3 紙，面額
    10萬元支票2 紙）、本票3 紙影本（發票人為乙○○、丙○○，面額均為100 萬元）為證（見原審易緝卷第56至58頁）
    ，而丙○○於原審亦自承上開本票3 紙，及除面額10萬元之
    支票2 紙外之支票4 紙，均為其所簽發（見原審易緝卷176
    、178 、311 頁），乙○○亦曾於原審自承上開支票中之1
    紙為其所簽發（見原審易緝卷第182 頁），然丙○○、乙○○就上開票據簽發之用途，竟分為「幫忙調借周轉鋼琴店生
    意用」、「投資珠寶生意用」等不同之陳述（見原審易緝卷
    第311 、182 頁）。則衡情，丙○○、乙○○所簽發之上開
    票據，若確為供投資珠寶生意之用，豈有互為不同內容陳述
    之理，顯見，被告上開與丙○○、乙○○間有資金借貸周轉
    往來關係之辯解，自非全屬無據。
  (四)丙○○、乙○○、呂照美所為有關被告以投資珠寶生意或繳
    交手續費為由，詐騙860 萬元、149 萬元、47萬元之指訴，
    既有上開重大瑕疵可指，且公訴人所提出之證據及所指出之
    證明方法，亦未足以說服本院以形成被告此部分詐欺取財有
    罪之心證，揆諸上開條文及判例意旨，被告此部分之犯罪尚
    屬不能證明，本應為無罪之諭知，惟因公訴人認被告此部分
    詐欺取財犯行與上開論罪科刑詐欺取財部分，有連續犯之裁
    判上一罪關係，爰不另為無罪之諭知。
七、適用之法律─
  (一)刑事訴訟法第369 條第1 項前段、第364 條、第299 條第1
    項前段。
  (二)商業會計法第71條第1 款。
  (三)刑法第11條前段、第28條、第56條、第339 條第1 項、第55
    條、第38條第1 項第2 款。
  (四)罰金罰鍰提高標準條例第1 條前段。
本案經檢察官沈紹嘉到庭執行職務。
中　　華　　民　　國　　94　　年　　7 　　月　　15　　日
                  刑事第七庭    審判長法  官  莊飛宗
                                      法  官  黃憲文
                                      法  官  曾逸誠
以上正本證明與原本無異。
如不服本判決應於收受本判決後10日內向本院提出上訴書狀，其
未敘述上訴理由者，並得於提起上訴後10日內向本院補提理由書
狀（均須按他造當事人之人數附繕本）「切勿逕送上級法院」。
中　　華　　民　　國　　94　　年　　7 　　月　　15　　日
　　　　　　　　　　　　　　　　　　　書記官  郭蘭蕙
附錄本判決論罪科刑法條：
商業會計法第71條第1 款：
商業負責人、主辦及經辦會計人員或依法受託代他人處理會計事
務之人員有左列情事之一者，處5 年以下有期徒刑、拘役或科或
併科新臺幣15萬元以下罰金：
一  以明知為不實之事項，而填製會計憑證或記入帳冊者。
刑法第339條第1項：
意圖為自己或第三人不法之所有，以詐術使人將本人或第三人之
物交付者，處5 年以下有期徒刑、拘役或科或併科1000元以下罰
金。
附表一：
編號　時間　　 金額　　 信用卡卡號         發卡銀行
1 　  87.4.26  16,000　 000000000000000005 中國國際商業銀
                                           行
2　　 87.5.8　 10,000 　0000000000000000   中央信託局
3　　 87.5.8　 10,000 　0000000000000000   中央信託局
4　　 87.5.8　 10,000 　0000000000000000   中央信託局
5　　 87.5.8　 10,000 　0000000000000000   中央信託局
6　   87.5.8　 10,000　 0000000000000000   中央信託局
7　　 87.5.26  20,000 　0000000000000000   花旗銀行
8　　 87.5.26  30,000 　0000000000000000   花旗銀行
9　　 87.5.26  30,000 　0000000000000000   花旗銀行
10 　 87.5.27  45,000 　0000000000000000   中國信託銀行
11    87.5.27  50,000 　0000000000000000   富邦商業銀行
12　  87.6.9　 30,000 　0000000000000000   富邦商業銀行
13　  87.6.9　 30,000 　0000000000000000   富邦商業銀行
14　  87.6.10  20,000 　0000000000000000   富邦商業銀行
15　  87.6.10  20,000 　0000000000000000   富邦商業銀行
16　  87.7.5　 25,000 　0000000000000000   中興商業銀行
17　  87.7.5　 30,000 　0000000000000000   中興商業銀行
18　  87.7.6　 30,000 　0000000000000000   中興商業銀行
19　  87.7.6　 15,000 　0000000000000000   中興商業銀行
20　  87.8.18  25,000 　0000000000000000   中國商業銀行
21　  87.8.18  25,000　 0000000000000000   中國商業銀行
附表二
編號　時間　　 金額　　信用卡卡號          發卡銀行
1 　  88.6.29  35,000　0000000000000000    富邦商業銀行
2     88.10.30 150,000 0000000000000000    富邦商業銀行
